【裁判字號】    97,訴,4216
【裁判日期】    971201
【裁判案由】    毒品危害防制條例
【裁判全文】
臺灣臺中地方法院刑事判決              97年度訴字第4216號
公  訴  人  臺灣臺中地方法院檢察署檢察官
被      告  乙○○
                    （現另案於臺中監獄執行中）
上列被告因違反毒品危害防制條例案件，經檢察官提起公訴（97
年度毒偵字第4247號），被告於準備程序中就被訴事實為有罪之
陳述，經告以簡式審判之旨，並聽取意見後，本院合議庭裁定由
受命法官獨任進行簡式審判程序，判決如下：
    主    文
乙○○施用第一級毒品，累犯，處有期徒刑壹年貳月。
    犯 罪 事 實
一、乙○○前於民國89年間，因施用毒品案件，經本院裁定令入
    戒治處所強制戒治，於90年12月23日執行完畢。又於93年間
    ，因施用毒品案件，經本院以93年度訴字第2750號判處有期
    徒刑10月，嗣經減為有期徒刑5月；復於94年間，因犯詐欺
    、毒品案件，經本院以94年度沙簡字第509號、第377號分別
    判處有期徒刑4月、6月；又於95年間，因施用毒品案件，經
    本院以95年度訴字第496號判處有期徒刑1年確定，嗣經減為
    有期徒刑6月，上開4罪接續執行，於96年9月14日假釋出監
    ，於96年12月4日保護管束期間期滿未經撤銷，視為執行完
    畢。詎其仍不知悔改，於97年7月3日下午4時許，在其臺中
    縣后里鄉○○路1139巷6號住處內，以將海洛因置入注射針
    筒，再以注射針筒注射之方式，施用第一級毒品海洛因1次
    。嗣於97年7月6日下午4時50分許，因乙○○另涉竊盜案為
    警查獲，經其同意採尿送驗，結果呈可待因、嗎啡陽性反應
    而查知上情。
二、案經臺中縣警察局大甲分局報告臺灣臺中地方法院檢察署檢
    察官偵查起訴。
    理    由
一、訊據被告乙○○對其於前揭時、地施用第一級毒品海洛因1
    次之犯罪事實坦承不諱，且其為警查獲時，所採尿液送中山
    醫學大學附設醫院檢驗結果，呈可待因、嗎啡陽性反應等情
    ，有該院檢驗科藥物檢測中心出具之尿液檢驗報告1紙存卷
    可稽，而海洛因施用入人體後水解還原成嗎啡，再循嗎啡之
    代謝方式排出體外，已據行政院衛生署藥物食品檢驗局（81
    ）藥檢壹字第006431號函說明綦詳，顯見被告關於曾於上開
    時、地施用第一級毒品海洛因1次之自白，應與事實相符。
二、按毒品危害防制條例於92年7月9日修正公布，自93年1月9日
    施行，其中第20條、第23條將施用毒品之刑事處遇程序，區
    分為「初犯」及「5年內再犯」、「5年後再犯」。依其立法
    理由之說明：「初犯」，經觀察、勒戒或強制戒治後，應為
    不起訴處分或不付審理之裁定；「5年內再犯」者，因其再
    犯率甚高，原實施之觀察、勒戒及強制戒治既已無法收其實
    效，爰依法追訴或裁定交付審理。至觀察、勒戒或強制戒治
    執行完畢釋放後，「5年後再犯」者，前所實施之觀察、勒
    戒或強制戒治已足以遮斷其施用毒品之毒癮，為期自新及協
    助其斷除毒癮，仍適用「初犯」規定，始應先經觀察、勒戒
    、強制戒治之程序。從而依該次修正後之規定，僅限於「初
    犯」及「5年後再犯」2種情形，應先經觀察、勒戒或強制戒
    治之程序，此乃該條例第10條之例外規定。倘被告於5年內
    已再犯施用毒品，經依法追訴處罰，縱其第3次（或第3次以
    上）再度施用毒品之時間，在初犯經觀察、勒戒或強制戒治
    執行完畢釋放5年以後，因與單純之「5年後再犯」之情形有
    別，不合於「5年後再犯」之例外規定；且因已於「5年內再
    犯」，顯見其再犯率甚高，原實施觀察、勒戒或強制戒治，
    已無法收其實效，即應回歸原則性規定，由檢察官逕行起訴
    ，依該條例第10條處罰，最高法院95年度臺非字第134號裁
    判可資參照。查被告前於89年間，因施用毒品案件，經本院
    裁定令入戒治處所施以強制戒治，於90年12月23日期滿執行
    完畢。復於93年、95年間，因施用毒品案件，經本院分別判
    處有期徒刑10月、1年確定，嗣經分別減為有期徒刑5月、6
    月等情，有臺灣高等法院被告前案紀錄表及臺灣臺中地方法
    院檢察署刑案資料查註紀錄表各1份存卷可佐，則被告於本
    案犯罪事實欄所載時、地再犯施用第一級毒品罪，雖距90年
    12 月23日強制戒治執行完畢之時間，已在5年以後，惟其自
    90 年起之5年內已再犯施用毒品經依法訴追處罰，揆諸上開
    最高法院判決意旨，本案仍應予以依法論科，合先敘明。
三、核被告所為，係犯毒品危害防制條例第10條第1項之施用第
    一級毒品罪。被告因施用而持有毒品行為，本應以持有論，
    惟持有後進而施用，其持有之低度行為應被施用之高度行為
    所吸收，故不再另論其持有毒品罪。又被告於93年間，因施
    用毒品案件，經本院以93年度訴字第2750號判處有期徒刑10
    月確定，嗣經減為有期徒刑5月；復於94年間，因犯詐欺、
    毒品案件，經本院以94年度沙簡字第509號、第377號分別判
    處有期徒刑4月、6月；又於95年間，因施用毒品案件，經本
    院以95年度訴字第496號判處有期徒刑1年確定，嗣經減為有
    期徒刑6月，上開4罪接續執行，於96年9月14日假釋出監，
    於96年12月4日保護管束期間期滿未經撤銷，視為執行完畢
    之事實，有臺灣高等法院被告前案紀錄表及臺灣臺中地方法
    院檢察署刑案資料查註紀錄表各1份在卷可參，其受有期徒
    刑之執行完畢後，5年以內再故意犯本案有期徒刑以上之罪
    ，為累犯，應依刑法第47條第1項之規定，加重其刑。爰審
    酌被告施用毒品，經強制戒治後，仍不知戒惕，一再施用，
    無視於毒品對於自身健康之戕害及國家對於杜絕毒品犯罪之
    禁令，不知戒除惡習，惡性非輕，然念及坦承犯行，態度良
    好，其施用毒品並無危害他人等一切情狀，量處如主文所示
    之刑，以資懲儆。
四、據上論斷，應依刑事訴訟法第273條之1第1項、第299條第1
    項前段，毒品危害防制條例第10條第1項，刑法第11條前段
    、第47條第1項，判決如主文。
本案經檢察官甲○○到庭執行職務。
中    華    民    國    97    年    12    月    1     日
                  刑事第十四庭  法  官  李慧瑜
上正本證明與原本無異。
如不服本判決，應於收受送達後10日內向本院提出上訴書狀（應
敘述具體理由並附繕本）。
上訴書狀如未敘述理由，應於上訴期間屆滿後20日內補提理由書
於本院。
                                書記官  陳青瑜
中    華    民    國    97    年    12    月    1     日
附錄論罪科刑法條
毒品危害防制條例第10條
施用第一級毒品者，處 6 月以上 5 年以下有期徒刑。
施用第二級毒品者，處 3 年以下有期徒刑。


司法院資訊處製作；財團法人民間司法改革基金會備份。
